# 同一控制下合并长期股权投资入账问题。

提问人：qxbdzh 时间：2014-02-08 16:28:57
各位老师，新年好。请教一个问题：如果A公司以 1000 万元收购B公司100%股权，可以认定为同一控制下企业合并。但是B公司净资产为-100万元。根据准则讲解，长投成本应以B公司账面所有者权益数为初始投资成本，那么对于该项长投A公司以-100万元入账吗？好象不符合资产的定义。有人说以 0 为初始投资成本，但这好象也与准则的规定不一致。有哪位老师能给给予指点，谢谢。

回答人：chenyiwei
请参考《计学撮要 2013 》的以下内容：
问题3-2-21（同一控制下企业合并中被合并方净资产为负数时的处理） 问题： 同一控制下企业合并中，当被合并方净资产为负数时，合并方在其个别报表和合并报表中分别应该如何处理？ 背景： A股份公司持有B公司100%股权，于 2011 年 11 月份将持有B公司的全部股权无偿转让给C有限公司（A股份公司持有C有限公司66.19%的股份），B公司 2011 年 11 月底的资产总额679.18万元，负债总额1,555.16万元，所有者权益-875.98万元（其中实收资本 120 万元，未分配利润-995.98万元）。 解答： 本案例中如果被转让的B公司构成《企业会计准则第 20 号——企业合并》及其应用指南和讲解所指的“业务”的，则对接受股权的受让方C有限公司而言，构成一项同一控制下的控股合并。 由于合并日被合并方B公司的净资产为负数，基于有限责任原则，如果C有限公司无需对B公司承担超过《公司法》规定的股东对公司的有限责任范围的其他额外责任（例如提供债务担保、同步注资以消除被合并方净资产赤字等），则C有限公司的处理如下： （ 1 ）C有限公司个别报表层面：确认对B公司的长期股权投资成本为零。（注：如果C公司对B公司承担了超过《公司法》规定的股东对公司的有限责任范围的其他额外责任的，则B公司应当依据《企业会计准则第 13 号——或有事项》等有关规定，基于对很可能承担的损失金额的最佳估计确认预计负债，该预计负债金额与对应的长期股权投资初始成本[零]之间的差额调整资本公积。） （ 2 ）C有限公司合并报表层面：按同一控制下企业合并中合并报表层面的处理原则，自最早期间期初（或者，如果母公司系在比较期间取得对B公司的控制权的，则为母公司A股份取得对B公司控制权的日期）起将其纳入合并范围，这样需要把其合并日之前的累计亏损额纳入合并报表。 就母公司A股份有限公司而言，该交易属于合并报表范围内的内部交易，其影响在A股份有限公司合并报表层面应予以抵销，对合并报表层面不产生影响。

提问人：xmqdp 时间：2014-02-09 00:10:03
假设一楼的案例，假设A公司是上市公司，B公司不是，A和B同属C集团控制，因此认定为同一控制下企业合并，那么A公司的购买价格应该是公允的，否则就侵占了A上市公司其他股东的利益，证监会不会坐视不管的。虽然B公司的净资产是负数，但是B公司整体公允价值应该是 1000 万元。这种同一控制下企业合并如果不采用购买法，我觉得也不是很合理，因此企业会计准则对同一控制下企业合并，采取一刀切的做法，我觉得值得商榷。 不知道陈先生对此有何看法。

回答人：chenyiwei
http://bbs.esnai.com/forum.php?mod=redirect&goto=findpost&ptid=4955995&pid=7113295